【裁判字號】    92,簡上,52
【裁判日期】    920506
【裁判案由】    電子遊戲場業管理條例
【裁判全文】
臺灣高雄地方法院刑事判決            九十二年度簡上字第五二號
    上  訴  人
    即 公訴 人  臺灣高雄地方法院檢察署檢察官
    被      告  甲○○
右列上訴人因被告所犯違反電子遊戲場業管理條例案件，不服本院高雄簡易庭九十一
年度簡字第一八０一號中華民國九十一年十二月二十七日所為第一審簡易判決（聲請
簡易判決處刑案號：九十一年度偵字第二五八七二號），暨聲請併案審理（九十二年
偵字第三二一六號），提起上訴，本院管轄之第二審合議庭判決如左：
    主  文
原判決撤銷。
甲○○連續違反未依電子遊戲場業管理條例規定辦理營利事業登記者，不得經營電子
遊戲場業之規定，處有期徒刑肆月，如易科罰金，以參佰元折算壹日。
扣案之如附表所示之電子遊戲機台（含ＩＣ板）及機具內之款項均沒收。
    事  實
一、甲○○明知未依電子遊戲場業管理條例規定辦理營利事業登記者，不得經營電子
    遊戲場業，竟在未依法向主管機關申請核准設立電子遊戲場登記之情形下，基於
    違反電子遊戲業管理條例之概括犯意，擅自於如附表所示之時間，在附表所示之
    地點，連續設置如附表所示之利用電、電子、電腦、機械或其他類似方式操縱，
    以產生或顯示聲光影像、圖案、動作之電子遊樂機台，供不特定人投幣打玩，而
    經營電子遊戲場業。嗣後分別於九十一年十一月二十二日二十時十五分許及九十
    一年十二月十二日十四時五十五分許，為警查獲，而分別扣得甲○○所有如附表
    所示之電子遊戲機具及機具內之款項。
二、案經高雄縣警察局仁武分局移送臺灣高雄地方法院檢察署檢察官聲請簡易判決處
    刑及移送併辦。
    理  由
一、右開事實，業據被告甲○○坦承不諱，核與證人即於九十一年十一月二十二日二
    十時十五分許，在附表編號一處打玩電子遊戲機具「龍鳳」機台之黃文圳及於九
    十一年十二月十二日十四時五十五分許，在附表編號二處打玩電子遊戲機具「跑
    馬」之張家豪及陳俊宏在警訊時所為之陳述相符，被告之自白應屬真實而可採信
    ；此外，復有分別如附表所示之電子遊戲機台及機台內之款項扣案可資佐證，並
    有營業場所現場檢查紀錄表、搜索扣押筆錄各二份、現場照片九幀在卷可稽；綜
    上所述，本件被告犯罪事證明確，犯行已堪認定，依法應予論科。
二、按電子遊戲場業管理條例第四條第一項前段規定「本條例所稱電子遊戲機，指利
    用電、電子、電腦、機械或其他類似方式操縱，以產生或顯示聲光、影像、圖案
    、動作之遊戲機具」，故上開營業中之機台，自屬電子遊戲機無訛。次按所謂「
    經營電子遊戲場業」，並不以專營或主要營業為設置電子遊戲機，經不特定人娛
    樂之營利事業為限，業經主管機關經濟部於八十九年九月十九日以經（八九）商
    字第八九二一八一五八號函釋明確，應以被告是否有經營此事業為準，縱被告所
    營事業雖非主要或專營電子遊戲機，仍有同條例之適用。再按，電子遊戲場業管
    理條例第十五條規定之立法意旨係為健全電子遊戲場之營業秩序，明定任何人未
    依該條例規定辦理電子遊戲場業之營利事業登記者，不得經營電子遊戲場業，是
    以騎樓、走道、寺廟、補習班等場所，自不得設置電子遊戲機營業，此亦有經濟
    部八十九年三月七日經（八九）商字第八九○○五五二一號函釋一紙在卷可參。
    至電子遊戲場業管理條例雖係商業登記法之特別法，而該條例未規定者，即依商
    業登記法之規定，該條例第一條第二項固定有明文，惟一般未辦商業登記而開業
    ，僅得連續處罰罰鍰，已無刑事處罰（八十八年十二月二十九日修正公佈），與
    本條例所定未辦理電子遊戲場業登記，而擅自經營電子遊戲場業，即須刑事處罰
    之規定不同，立法上顯然欲以刑事處罰管制電子遊戲場業，本條例第十五條所謂
    未依本條例規定辦理營利事業登記者，不得經營電子遊戲場業，當然包括符合要
    件，尚未登記即營業者，以及不符合要件，無從辦理登記而營業者，不能以行為
    人不具該條例之要件，謂其毋庸辦理登記，而不得予以刑事處罰。另商業登記法
    第四條第一項雖規定小規模商業免辦登記，惟電子遊戲場業並非中央主管機關經
    濟部所定之小規模商業，自不得以其所擺設之電子遊戲機具之規模大小或營業額
    多少，謂其為免辦登記之商業。
三、本件被告甲○○分別於如附表所示之時、地，分別設置如附表所示利用電、電子
    、電腦、機械或其他類似方式操縱，以產生或顯示聲光影像、圖案、動作之遊樂
    機具多臺，以賺取利潤以營利，核其所為，係違反電子遊戲場業管理條例第十五
    條之未依電子遊戲場業管理條例規定辦理營利事業登記者，不得經營電子遊戲場
    業之規定，其違反同條例第十五條之規定，應依同條例第二十二條之規定處斷。
    被告甲○○所為二次違法經營電子遊戲場業之行為，時間緊接，所犯罪名相同，
    顯係出於概括之犯意為之，為連續犯，爰依刑法第五十六條之規定以一罪論，並
    加重其刑。
四、原審認被告罪證明確，依刑事訴訟法第四百四十九條第一項前段、第四百五十條
    第一項、第四百五十四條第二項，電子遊戲場業管理條例第二十二條、第十五條
    （原判決漏載電子遊戲場業管理條例第十五條），刑法第十一條前段、第四十一
    條第一項前段、第三十八條第一項第二款，罰金罰鍰提高標準條例第二條之規定
    予以論科，量處有期徒刑三月，並諭知如易科罰金之折算標準，並諭知沒收如附
    表編號一所示之電子遊戲機具內之ＩＣ板及機具內之款項，固非全然無見，惟查
    (一)被告用以違法經營電子遊戲場業所用之電子遊戲機具，並非僅係電子遊戲機具
    內所含之ＩＣ板，而係包括電子遊戲機具外殼在內之全組電子遊戲機具，原審僅
    諭知沒收如附表編號一所示電子遊戲機具內之ＩＣ板，容有未合；(二)附表編號一
    所示之「賽馬」電子遊戲機具，係二部「賽馬」電子遊戲機具共用一塊ＩＣ板，
    有高雄縣警察局仁武分局扣押物品目錄表一份在卷可稽，原審判決諭知沒收二塊
    ＩＣ板，亦有未洽；(三)且被告基於概括犯意，曾於附表編號二所示之時間，在附
    表編號二所示之地點，再度擺設如附表編號二所示之電子遊戲機具，連續違法經
    營電子遊戲場業，前已述及，原審未及斟酌，其論罪科刑自有可議，上訴人之上
    訴為有理由，應由本院予以撤銷改判。爰審酌被告於本件犯行前，已因有二次違
    反電子遊戲場業管理條例之案件，分別經本院判處拘役二十日及五十九日確定，
    有臺灣高等法院被告全國前案紀錄表、臺灣高雄地方法院檢察署刑案資料查註紀
    錄表在卷可考，即再犯本件違反電子遊戲場業管理條例之罪，犯後雖坦承犯行，
    然甫於九十一年十一月二十二日經查獲非法經營電子遊戲場業後，即於同年月二
    十六日起，再度從事電子遊戲場業，顯見並無悔意，惟念及其違法經營之時間尚
    短、營業規模非鉅等一切情狀，量處如主文所示之刑，並諭知易科罰金之折算標
    準，以資懲儆。扣案如附表編號一及編號二所示之電子遊戲機具，均為被告所有
    ，且係供犯罪所用之物，業據被告供陳在卷，爰併依刑法第三十八條第一項第二
    款宣告沒收之；而扣案如附表編號一及編號二所示之電子遊戲機具內之款項，則
    均為被告所有，因違反電子遊戲場業管理條例第十五條規定所得之款項，前業提
    及，爰均依刑法第三十八條第一項第三款規定併予宣告沒收。
據上論段，應依刑事訴訟法第四百五十五條之一第三項、第三百六十九條第一項前段
、第三百六十四條、第二百九十九條第一項前段，電子遊戲場業管理條例第二十二條
、第十五條，刑法第十一條前段、第五十六條、第四十一條第一項前段、第三十八條
第一項第二款、第三款，罰金罰鍰提高標準條例第二條，判決如主文。
本案經檢察官曾靖雅到庭執行職務。
中      華      民      國      九十二      年      五    月    六      日
                                  臺灣高雄地方法院刑事第六庭
                                      審判長法  官  李政庭
                                            法  官  周玉
                                            法  官  李怡諄
右正本證明與原本無異。
不得上訴。
                                            書記官   陳孟瑩
中    華    民    國      九十二      年      五      月      七      日
附表：
┌──┬──────────┬─────────┬──────────┐
│編號│擺  放  之  時  間  │擺  放  之  地  點│擺放之電子遊戲機具  │
├──┼──────────┼─────────┼──────────┤
│一  │民國九十一年十一月十│高雄縣大社鄉○○路│「滿貫大亨」一台、「│
│    │八日起至九十一年十一│一九七號被告甲○○│超級金像王」一台、「│
│    │月二十二日二十一時四│所經營之「巨蛋超商│龍鳳」一台及「賽馬」│
│    │十分許              │」                │二台（除「賽馬」機台│
│    │                    │                  │係二台共同一塊ＩＣ板│
│    │                    │                  │外，其餘機台內各含Ｉ│
│    │                    │                  │Ｃ板一塊），並於右開│
│    │                    │                  │機台內扣得新臺幣八百│
│    │                    │                  │七十元。            │
├──┼──────────┼─────────┼──────────┤
│二  │民國九十一年十一月二│                  │「龍鳳」一台、「超級│
│    │十六日起至九十一年十│同  右            │金象王」一台、「動物│
│    │二月十二日十四時五十│                  │柏青樂」一台、「跑馬│
│    │五分許              │                  │」二台、「滿貫大亨」│
│    │                    │                  │一台（除「跑馬」機台│
│    │                    │                  │係每台含三塊ＩＣ板外│
│    │                    │                  │，其餘機台內各含ＩＣ│
│    │                    │                  │板一塊），並於右開機│
│    │                    │                  │台內扣得新臺幣一萬七│
│    │                    │                  │千四百九十元。      │
└──┴──────────┴─────────┴──────────┘
附錄本件論罪條文：
電子遊戲場業管理條例第二十二條
違反第十五條規定者，處行為人一年以下有期徒刑、拘役或科或併科新台幣五十萬元
以上二百五十萬元以下罰金。


司法院資訊處製作；財團法人民間司法改革基金會備份。
